臺灣高雄地方法院民事裁定
108年度消債清字第158號
聲  請  人  賴泯如即賴菁琇
0000000000000000

0000000000000000

代  理  人  陳靜娟律師
上列當事人因消費者債務清理事件聲請清算，本院裁定如下：
    主  文
聲請人賴泯如即賴菁琇自中華民國一百零八年十一月二十六日下
午四時起開始清算程序。
命司法事務官進行本件清算程序。
    理  由
一、聲請意旨略以：伊無力清償債務，曾向本院聲請調解但不成
    立，爰聲請准予清算等語。
二、按「債務人不能清償債務或有不能清償之虞者，得依本條例
    所定更生或清算程序，清理其債務。」消費者債務清理條例
    （下稱本條例）第3 條定有明文。衡以消費者與金融機構間
    債之關係之發生，係依契約自由原則及相互間之信賴為基礎
    ，此為社會經濟活動得以維繫及發展之重要支柱，債務人經
    濟窘迫，固不應任其自生自滅，債權人一方之利益，仍不能
    因之摒棄不顧。是債務人於協商程序中，自應本於個人實際
    財產及收支狀況，依最大誠信原則，商討解決方案。如終究
    不能成立協商，於聲請更生或清算時，法院審酌上開條文所
    謂「不能清償或有不能清償之虞」，應綜衡債務人全部收支
    、信用及財產狀況，評估是否因負擔債務，而不能維持最基
    本之生活條件；所陳報之各項花費，是否確屬必要性之支出
    ；如曾有協商方案，其條件是否已無法兼顧個人生活之基本
    需求等情，為其判斷之準據。
三、經查：
㈠、聲請人前於民國108年5月27日提出債權人清冊，向本院聲請
    調解債務清償方案，經本院108年度司消債調字第258號受理
    ，於108年7月2日調解不成立，聲請人於同日以言詞聲請清
    算等情，業經本院依職權調閱上開調解卷宗核閱無訛。
㈡、聲請人於106年度至107年度申報所得為400元、480元，名下
    有2004年出廠車輛1部，聲請人稱業於108年7月22日以7,000
    元報廢，另有中國人壽保單解約金1,595元（已扣除保單借
    款本利和6,581元，前於106年9月11日、10月30日、11月23
    日各領取8,000元、800元、1,855元，107年3月29日、108年
    3月28日各領取8,000元之保險給付）；又聲請人罹重度憂鬱
    症，自陳已無業許久，每月領取身障補助4,872元、租金補
    助3,200元，不足部分賴配偶支付，至葡眾企業股份有限公
    司直銷收入部分，聲請人於108年1月起迄今均無收入，業於
    108年9月退出會員等情，有財政部高雄國稅局106年至107年
    綜合所得稅各類所得資料清單及財產歸屬資料清單【本院10
    8年度司消債調字第258號卷（下稱調卷）第10至12頁】、財
    產及收入狀況說明書（調卷第4至5頁）、債權人清冊（調卷
    第5至6頁）、戶籍謄本（本案卷第36頁）、勞工保險被保險
    人投保資料表（調卷第13頁）、個人商業保險查詢結果表（
    本案卷第90頁）、財團法人金融聯合徵信中心前置協商專用
    債權人清冊（調卷第7至9頁）、信用報告（本案卷第34至35
    頁）、社會補助查詢表（本案卷第15至17頁）、高雄市政府
    都市發展局函（本案卷第27至29頁）、小港區公所低收入戶
    證明書（調卷第14頁）、健保投保紀錄（本案卷第103頁）
    、車輛報廢估價單（本案卷第95頁）、小港醫院診斷證明書
    （本案卷第93頁）、身障證明（本案卷第96頁）、葡眾企業
    股份有限公司函（本案卷第104頁）、存簿（本案卷第49至5
    3頁）、中國人壽保險股份有限公司函（本案卷第30至31頁
    ）等附卷可參。則在別無其他資料可認聲請人有其他收入之
    情形下，以其每月領取身障補助、租金補助共計8,072元（
    計算式：4,872＋3,200＝8,072）核算現在償債能力之基礎，
    堪認妥適。
㈢、聲請人原稱每月須負擔2名未成年子女之扶養費，嗣稱子女均
    賴所領補助及配偶負擔扶養費，並有聲請人108年9月18日補
    正狀（本案卷第32頁）可參。至聲請人個人日常必要支出部
    分，聲請人主張租屋居住，每月租金5,700元，並提出租賃
    契約書（本案卷第91至92頁）在卷可稽。按債務人必要生活
    費用，以最近一年衛生福利部或直轄市政府所公告當地區每
    人每月最低生活費一點二倍定之，本條例第64條之2第1項定
    有明文。本院參酌衛福部社會司所公告108年度高雄市最低
    生活費為13,099元，則聲請人每月最低生活所必需除有特殊
    情形並有證據證明者外，自宜以此之1.2倍即15,719元為度
    ，始得認係必要支出。聲請人主張每月必要支出約10,150元
    ，低於本院計算之基準，尚屬合理。
㈣、綜上所述，聲請人每月收入為8,072元，扣除必要生活費10,1
    50元後，已入不敷出，遑論尚有餘款可用於清償扣除保單解
    約金1,595元後所餘之債務212,355元（調卷第25頁、第27頁
    、第32至35頁，計算式：213,950-1,595＝212,355），堪認
    聲請人確有不能清償債務之情事。從而，聲請人向本院聲請
    清算，應予准許，並命司法事務官進行本件清算程序。
四、依本條例第11條第1 項、第83條第1 項、第16條第1 項，裁
    定如主文。
中　　華　　民　　國　 108　　年　　11　　月　　26　　日
              　　民事庭　　法　　　官　賴寶合
以上正本係照原本作成。
本裁定不得抗告。
中　　華　　民　　國　 108　　年　　11　　月　　26　　日
  　                        書記官　胡美儀